臺灣臺中地方法院小額民事判決
110年度豐小字第831號
原      告  黃士峯  
被      告  劉春志  


上列原告因被告妨害名譽案件（刑事案號：本院110年度簡字第5
70號），提起刑事附帶民事訴訟請求損害賠償（本院110年度附
民字第211號），經刑事庭裁定移送前來，本院於民國110年9月7
日言詞辯論終結，判決如下：
    主      文
被告應給付原告新臺幣6,000元，及自民國110年3月29日起至清
償日止，按週年利率百分之五計算之利息。
原告其餘之訴駁回。
本判決第一項得假執行。
原告其餘假執行之聲請駁回。
    事實及理由
壹、原告起訴主張：被告基於公然侮辱之犯意，於民國109年6月
    4日2時17分許，在臺中市○○區○村路00號居處，以行動電話
    連線網際網路後登入社交通訊軟體Facebook（下稱臉書），
    並以帳號名稱「劉春志」在特定多數人可公開瀏覽之公開社
    團中，留言「牠就自以為是咩，只能說垃圾一個」等語辱罵
    原告，足以貶損原告之個人尊嚴及社會評價。原告受此不堪
    之屈辱，精神上受有損害。爰依侵權行為之法律關係，請求
    被告負擔精神慰撫金之損害賠償責任。並聲明：㈠被告應給
    付原告新臺幣（下同）8,000元，及自起訴狀繕本送達翌日
    起至清償日止，按週年利率5％計算之利息。㈡願供擔保，請
    准宣告假執行。
貳、被告抗辯則以：不爭執於原告主張之時間、地點留言，但對
    象並非原告。起因係訴外人即被告友人鄭威志在原告臉書發
    文下回文，被告才會看到，並回應鄭威志之說法，然未指定
    對象，應是做者無意，看者有心。又被告留言後即未瀏覽版
    面，事後收到警局通知，隨即撤文等語。並聲明：原告之訴
    駁回。
參、本院之判斷：
一、原告主張之上開事實，業據提出臉書網頁列印資料為證（見
    本院附民卷第9頁），且為被告所不爭執，堪信為真實（見
    本院豐小卷第35頁）。而觀前開臉書列印資料，原告發文後
    ，訴外人鄭威志即於下方留言表示：「版主你真的很厲害。
    。在水電群被罵完又來這問一堆。。還敢罵做弱電的是弱智
    電商。。真的不知道你哪裡來的勇氣。。。繼續問下去。。
    」，被告再於鄭威志此留言下方回應表示：「牠就自以為是
    咩，只能說垃圾一個」等語，依上、下文義，被告所稱之對
    象顯係原告。且被告於本件刑事案件中，亦坦承對原告犯公
    然侮辱罪，有本院110年度簡字第570號刑事簡易判決書在卷
    可佐（見本院豐小卷第17頁至第20頁），並經本院調閱前開
    刑事卷宗核閱無訛。則被告於本院審理時，辯稱其並非辱罵
    原告，而係未指定特定對象云云，顯屬無據。　　
二、按因故意或過失，不法侵害他人之權利者，負損害賠償責任
    ，民法第184條第1項前段定有明文。又按不法侵害他人之身
    體、健康、名譽、自由、信用、隱私、貞操，或不法侵害其
    他人格法益而情節重大者，被害人雖非財產上之損害，亦得
    請求賠償相當之金額。民法第195條第1項亦有明文。被告於
    公開之臉書社團中留言辱罵原告，既如前述，自足使原告個
    人在社會上所保持之人格及地位受到貶低，而減損原告之名
    譽，屬不法侵害原告之名譽權，並因此造成原告精神上受有
    痛苦。從而，原告依上開規定，請求被告賠償其所受精神上
    損害，即有理由。
三、按慰撫金之賠償須以人格權遭遇侵害，使精神上受有痛苦為
    必要，其核給之標準固與財產上損害之計算不同，然非不可
    斟酌雙方身分資力與加害程度，及其他各種情形核定相當之
    數額（最高法院51年台上字第223號判例意旨參照）。亦即
    非財產上損害賠償，應以實際加害之情形、加害之程度、被
    害人所受精神上痛苦之程度、賠償權利人之身分、地位、經
    濟能力綜合判斷之。本院經參酌兩造自陳之學經歷、收入狀
    況，並依職權調閱兩造稅務電子閘門資料查詢表（為維護兩
    造之隱私、個資，爰不就其詳予敘述，請參見卷附上開查詢
    表及兩造於本院審理中所述，見本院豐小卷第36頁及限閱卷
    ），審酌被告係故意在公開之臉書社團中留言辱罵原告，對
    於原告之名譽自有一定損害，原告因此所受精神上痛苦之程
    度等一切情狀，認原告請求精神慰撫金8,000元尚屬過高，
    應以6,000元為相當。原告逾此範圍之請求，應予駁回。
四、按給付無確定期限者，債務人於債權人得請求給付時，經其
    催告而未為給付，自受催告時起，負遲延責任；又遲延之債
    務，以支付金錢為標的者，債權人得請求依法定利率計算之
    遲延利息；而應付利息之債務，其利率未經約定，亦無法律
    可據者，週年利率為百分之五，民法第229條第2項、第233
    條第1項前段、第203條分別定有明文。本件原告對被告之損
    害賠償債權，核屬無確定期限之給付，經原告以刑事附帶民
    事訴訟起訴狀繕本為催告後，被告迄未給付，當負遲延責任
    。查本件刑事附帶民事訴訟起訴狀繕本係於110年3月19日送
    達被告，有本院送達證書在卷可憑（見本院附民卷第17頁）
    。故原告請求被告給付自刑事附帶民事訴訟起訴狀繕本送達
    翌日即110年3月29日起至清償日止，按週年利率5％計算之利
    息，應予准許。
肆、綜上所述，原告依侵權行為之法律關係，請求被告給付6,00
    0元，及自110年3月29日起至清償日止，按週年利率5％計算
    之利息，為有理由，應予准許。其逾此部分請求，則屬無據
    ，爰予駁回。
伍、本判決就原告勝訴部分，係依小額訴訟程序所為被告敗訴之
    判決，依民事訴訟法第436條之20規定，應依職權宣告假執
    行。原告就其勝訴部分所為假執行之聲請，即無必要。至原
    告敗訴部分，其假執行之聲請即失所依附，併予駁回。
陸、本件原告係於刑事訴訟程序提起附帶民事訴訟，經本院刑事
    庭裁定移送而來，依刑事訴訟法第504條第2項之規定，免納
    裁判費；本件審理過程中兩造並未支出其他訴訟費用，無庸
    諭知訴訟費用之負擔，併予敘明。
中　　華　　民　　國　　110 　年　　9 　　月　　24　　日
                  豐原簡易庭  法  官  段奇琬
如不服本判決，應於判決送達後20日內，以判決違背法令為理由
，向本院提出上訴狀並表明上訴理由（上訴理由應表明：一、原
判決所違背之法令及其具體內容；二、依訴訟資料可認為原判決
有違背法令之具體事實），如未表明上訴理由者，應於上訴後20
日內向本院提出上訴理由書。如委任律師提起上訴者，應一併繳
納上訴審裁判費。
中　　華　　民　　國　　110 　年　　9 　　月　　24　　日
                              書記官  許瑞萍